臺灣高等法院臺南分院民事判決　　100年度上易字第63號
上 訴 人　張櫻花
被上訴人　姜麗華
上列當事人間請求給付借款事件，上訴人對於中華民國99年12月
30日臺灣臺南地方法院第一審判決（99年度訴字第1228號）提起
上訴，本院於100年4月26日言詞辯論終結，判決如下：
    主      文
上訴駁回。
第二審訴訟費用由上訴人負擔。
    事實及理由
一、上訴人起訴主張：伊於民國（下同）96年3月1日，自伊所有
    之遠東國際商業銀行00000000000000號帳戶，以轉帳方式貸
    借新臺幣（下同）1,499,000 元予被上訴人，加上先前貸借
    被上訴人至廟裡拜拜之1,000元，共貸借被上訴人1,500,000
    元。嗣被上訴人雖於97年5月間清償120,000 元，97年8月間
    清償100,000元，及於97年10月6 日、97年11月5日、97年12
    月8日、98年1月6日、98年2月11日、98年3月9日、98年6月5
    日，以跨行轉帳方式各清償10,000元，然迄今尚有1,210,00
    0 元借款未清償。爰依消費借貸之法律關係，訴請被上訴人
    清償給付1,210,000 元，及其法定遲延利息等語。（原審判
    決上訴人敗訴，上訴人不服提起上訴），併於本院上訴聲明
    求為判決：
    (一)原判決廢棄。
    (二)被上訴人應給付上訴人1,210,000元，及自99年8月28日起
      至清償日止，按年息5％計算之利息。
    (三)第一、二審訴訟費用由被上訴人負擔。
二、被上訴人則以：上訴人於95年12月間委託伊賣屋，事成上訴
    人表示願以1,500,000 元，投資伊與伊兄姜載興所經營之房
    屋仲介公司，上訴人持其中1,000 元至廟裡拜拜，再將餘款
    1,499,000 元轉帳至伊帳戶，並曾進入該公司上班，嗣於96
    年底決定不再投資，經兩造協調伊同意公司如有盈餘或紅利
    再還款予上訴人，並分別於97年5月及8月間，各給付上訴人
    120,000元及100,000元，繼於97年10月間協調每月給付10,0
    00元，兩造間僅有投資關係，並無任何消費借貸關係存在等
    語，資為抗辯。併對上訴人之上訴，於本院答辯聲明求為判
    決：
    (一)上訴駁回。
    (二)第二審訴訟費用由上訴人負擔。
三、經查上訴人於96年間，先於拜拜時交付1,000 元予被上訴人
    ，繼於96年3月1日，自伊所有遠東國際商業銀行帳號000000
    00000000號帳戶內，以轉帳方式匯款1,499,000 元至被上訴
    人帳戶；嗣被上訴人分別於97年5月及8月間，各給付120,00
    0元及100,000元，及於97年10月6日、97年11月5日、97年12
    月8日、98年1月6日、98年2月11日、98年3月9日、98年6月5
    日，各以跨行轉帳方式給付10,000元予上訴人等情；不惟已
    為兩造所不爭執，並有遠東國際商業銀行00000000000000號
    張櫻花存摺封面及其內頁第2、3、5 頁各影本，附於原審卷
    足稽，自堪信實。惟上訴人主張伊交付予被上訴人之1,500,
    000 元，係貸借予被上訴人使用，兩造間存有消費借貸之法
    律關係，伊得本於消費借貸之法律關係，請求被上訴人給付
    尚未清償之1,210,000 元，及其法定遲延利息乙節，既為被
    上訴人所否認，並以上揭情詞置辯。是本件所應審究者，厥
    為上訴人交付1,500,000 元予被上訴人，究係基於消費借貸
    關係？抑或投資關係？亦即上訴人依消費借貸關係，請求被
    上訴人清償1,210,000元，有無理由？乙情。
四、按當事人主張有利於己之事實，就其事實有舉證之責任，民
    事訴訟法第277 條定有明文。民事訴訟如係由原告主張權利
    者，應先由原告負舉證之責，若原告先不能舉證，以證實自
    己主張之事實為真實，則被告就其抗辯事實即令不能舉證，
    或其舉證尚有疵累，亦應駁回原告之請求。次按稱消費借貸
    者，於當事人間必本於借貸之意思合致，而有移轉金錢或其
    他代替物之所有權於他方之行為，始得當之；是以消費借貸
    ，因交付金錢之原因多端，除有金錢之交付外，尚須本於借
    貸之意思而為交付，方克成立。倘當事人主張與他方有消費
    借貸關係存在者，自應就該借貸意思互相表示合致及借款業
    已交付之事實，均負舉證之責任；其僅證明有金錢之交付，
    未能證明借貸意思表示合致者，仍不能認為有該借貸關係存
    在；亦經最高法院分別著有17年上字第917 號民事判例、98
    年度臺上字第1045號民事判決意旨足參。準此主張有消費借
    貸關係存在之人，須就其發生所須具備之權利發生要件，即
    金錢之交付與消費借貸意思表示合致之事實，負舉證責任。
    卷依上揭存摺影本及被上訴人不為爭執之情事觀之，固足認
    上訴人確有移轉金錢1,500,000 元予被上訴人之事實；惟上
    訴人主張係本於消費借貸關係移轉該款之原因，既為被上訴
    人所否認，則上訴人自應就兩造間有無借貸意思表示合致乙
    節，負舉證之責任。
五、上訴人雖主張：「他（被上訴人）打電話給我說他要創業，
    希望我借他1,500,000元，匯1,499,000元是因為之前去廟拜
    拜，他有先拿1,000元，就扣掉1,000元，後來他帶我去上課
    ，要我跟他們一起去學習看房子，大概有半年左右，但是後
    來公司結束了，半年後我就離開了，我跟他說要用這筆錢，
    他們就開始不接電話。」等語，用以證明伊交付 1,500,000
    元予被上訴人，係借款而非投資；而與被上訴人所辯稱：「
    原告要投資我們公司1,500,000 元，我跟原告說投資是有風
    險的，之後原告有說不能用原告名義投資，原告拿了 1,000
    元去廟裡拜拜，之後再匯1,499,000 元給我。」等語，用以
    證明係投資而非借款，互有爭執。惟依上訴人聲請傳訊之證
    人簡立龍，在原審既證稱不悉兩造間有何投資、借款等金錢
    往來關係等語在卷（見原審訴字卷第36頁），已不足據之證
    明兩造間有消費借貸關係存在。次據證人即被上訴人胞兄姜
    載興，在原審證稱：「原告和被告有一天中午到廟裡拜拜，
    被告回來跟我講說他們有去天公廟擲茭，算命有說用原告的
    名字公司會倒，因為原告說投資的事情，不可以讓她先生知
    道，我後來也有開車帶原告去嘉義的廟裡拜拜，廟裡說可以
    投資。」及上訴人在原審對該證詞所稱：「我們的確有去拜
    拜，但是問我適不適合做外務工作，不是問投資之事，錢是
    我借給被告的。」各等語（均見原審訴字卷第37頁）；充其
    量亦僅足證兩造確曾相偕至廟裡，由上訴人提供1,000 元拜
    拜，及上訴人事後再給付被上訴人1,499,000 元之事實，仍
    難據以證明兩造間之金錢往來，係基於消費借貸之合意。至
    上訴人在原審提出被上訴人於98年9月7日下午2時47 分，傳
    送予上訴人之簡訊：「櫻花妹：這2 個月因家有變故，所以
    請通融一下，款項延後再給你匯上，不便之處請多多原諒！
    」內容，固為被上訴人所不否認；然被上訴人既已辯稱該簡
    訊所稱「款項」，係指雙方投資關係終止後返還上訴人之投
    資款，並非返還借款在案，且就該簡訊文字內容觀之，亦僅
    有被上訴人承諾交付上訴人一定金錢之字句，而無片語隻字
    涉及借貸關係之敘述，仍無從據之證明兩造間有消費借貸意
    思表示之合致。況上訴人並非經濟富裕人家，持交被上訴人
    之金錢，數目亦高達1,500,000 元，苟係屬借款，衡情應有
    給付利息及清償日期或其他擔保之約定，然均未見上訴人有
    此方面之主張或陳述，益見上訴人所謂借款云者，難認屬實
    情。另被上訴人事後先後交付上訴人現金220,000元，及7次
    各10,000元匯款，仍無證據認係清償部分借款。此外復查無
    其他積極確切證據，證明兩造間有借貸合意之情事，而足認
    定兩造間有消費借貸關係存在。
六、綜上所述，上訴人既未能證明持交被上訴人之1,500,000 元
    ，係基於兩造借貸之合意而來，則上訴人依消費借貸之法律
    關係，請求被上訴人返還借款1,210,000元，及自99年8月28
    日起至清償日止，按週年利率5％ 計算之利息，洵屬無據，
    不應准許。原審判決上訴人敗訴，經核認事用法，並無不合
    。上訴人上訴意旨，猶執陳詞指摘原判決不當，求予廢棄改
    判，為無理由，應予駁回。
七、又本件事證已臻明確，兩造其餘主張陳述及攻擊防禦方法，
    核與判決之結果不生影響，爰不逐一論述。
八、據上論結，本件上訴為無理由，應依民事訴訟法第449條第1
    項、第78條，判決如主文。
中    華    民    國   100    年    5     月    10    日
                  民事第一庭    審判長法  官  丁振昌
                                      法  官  李素靖
                                      法  官  林永茂
上為正本係照原本作成。
不得上訴。
中    華    民    國   100    年    5     月    10    日
                                      書記官  謝素嬿